【裁判字號】    97,訴,999
【裁判日期】    971009
【裁判案由】    偽造文書
【裁判全文】
臺灣臺北地方法院刑事判決               97年度訴字第999號
公  訴  人  臺灣臺北地方法院檢察署檢察官
被      告  乙○○
上列被告因偽造文書案件，經檢察官提起公訴（九十七年度偵字
第四０七八號），被告於準備程序進行中就被訴事實為有罪之陳
述，經合議庭裁定改行簡式審判程序，本院判決如下：
    主  文
乙○○踰越門扇於夜間侵入住宅竊盜，處有期徒刑柒月；又行使
偽造私文書，足以生損害於他人，處有期徒刑月，如附表所示
偽造之署押均沒收。應執行有期徒刑捌月，緩刑貳年，如附表所
示偽造之署押均沒收。
    事  實
一、乙○○前因擔任「東森房屋仲介公司」業務員，獲悉客戶甲
    ○○於民國九十五年二月間所承租之臺北市○○區○○街七
    ０巷九號五樓房屋之地理環境，竟萌生為自己不法所有之意
    圖，於九十六年十一月二日凌晨三、四時許之夜間，利用該
    棟樓房四樓通往五樓之樓梯間所裝設之鐵門未關閉之機，踰
    越該鐵門，登上五樓後，復踰越該五樓房屋未上鎖之大門，
    侵入該甲○○之住宅，乘甲○○熟睡之際，徒手竊取甲○○
    所有、置於桌上之皮夾一只（內有甲○○所有之現金新臺幣
    二百元、國泰世華商業銀行金融卡、荷蘭銀行卡號0000
    000000000000號信用卡、身分證、健保卡、機
    車行照、駕照各一張等物）及ＰＨＳ行動電話一支（含門號
    0000000000號ＳＩＭ卡一枚），得手後，旋即逃
    逸，趕往臺北市○○○路○段二五之一二號「紐約視聽理容
    名店」，與任職其內之同居女友伍香華（業經檢察官另為不
    起訴處分確定）會面後，竟另基於行使偽造私文書、意圖為
    自己不法所有之犯意，接續於同日上午五時十五分許及五時
    三十一分許，在特約商店紐約視聽理容名店內，持上開竊得
    之信用卡，向不知情之該特約商店店員行使，分別包買伍香
    華出場三日及黃嫚珍出場三小時之服務，而接續冒用甲○○
    之名義，在該等信用卡簽帳單之「持卡人簽名」欄偽造甲○
    ○之署押共計二枚，表示其確認該等簽帳單記載之交易標的
    及金額，並向發卡銀行荷蘭銀行請求撥付消費款項予該特約
    商店之意，而接續偽造該等簽帳單私文書後，持以交付該特
    約商店店員而行使之，使店員於核對簽帳單之簽名與信用卡
    背面之簽名相符而陷於錯誤，誤信乙○○為真正持卡人，而
    同意其刷卡消費，並提供伍香華出場三日及黃嫚珍出場三小
    時之服務（價值分別為新臺幣四萬一千六百元及三千九百元
    ），乙○○因而詐得該等不法之利益，足以生損害於甲○○
    、紐約視聽理容名店、荷蘭銀行對於信用卡管理之正確性。
    嗣甲○○於同日上午清醒時發覺遭竊，旋向荷蘭銀行掛失信
    用卡，惟直至接獲荷蘭銀行寄發之消費帳單，始知信用卡遭
    盜刷而報警循線查悉上情。
二、案經甲○○訴由臺北市政府警察局中山分局報請臺灣臺北地
    方法院檢察署檢察官偵查起訴。
    理  由
一、前揭事實，業據被告乙○○於本院審理時坦承不諱，核與證
    人即告訴人甲○○於偵查中、證人即紐約視聽理容名店現場
    副總郝思嘉於警詢時指證暨同案被告伍香華於偵查中供述情
    節大致相符，並有信用卡簽帳單及新進人員徵試資料表附卷
    可稽。本件事證明確，被告犯行均堪認定，應予依法論科。
二、按「簽帳單」係持卡人所簽署，用以證明所消費之金額，並
    同意依照信用卡使用規定，一經使用或訂購物品，均應按所
    示之全部金額，付款予發卡銀行之文書，屬於持卡人所製作
    之私文書（最高法院九十一年度臺上字第四五三一號判決意
    旨參照）。被告持竊得之告訴人所有之信用卡，向特約商店
    紐約視聽理容名店刷卡消費，於簽帳單上偽造告訴人之署名
    ，表示其確認該等簽帳單記載之交易標的及金額，並向發卡
    銀行荷蘭銀行請求撥付消費款項予該特約商店之意，復持以
    交付該特約商店店員而行使之，自足以生損害於告訴人、紐
    約視聽理容名店、荷蘭銀行對於信用卡管理之正確性。核被
    告所為，係犯刑法第三百二十一條第一項第一款、第二款之
    踰越門扇於夜間侵入住宅竊盜、第二百十六條、第二百十條
    之行使偽造私文書及第三百三十九條第二項之詐欺得利罪（
    公訴意旨雖已敘及被告開啟房門侵入告訴人住處竊盜，涉犯
    刑法第三百二十一條第一項第一款之於夜間侵入住宅竊盜罪
    ，惟起訴法條漏未記載同項第二款之踰越門扇竊盜部分，此
    業經公訴人補充在卷）。其偽造署押，係偽造私文書之部分
    行為，偽造私文書之低度行為，又為行使偽造私文書之高度
    行為所吸收，均不另論罪。又被告於九十六年十一月二日上
    午五時十五分許及五時三十一分許先後持告訴人之信用卡盜
    刷而行使偽造私文書、詐欺得利，係基於單一犯意而在密切
    接近之一定時間及空間內接續為之，應為接續犯。其以一行
    為，同時行使偽造私文書及詐欺得利，而觸犯二構成要件不
    同之罪名，為想像競合犯，依刑法第五十五條規定，應從一
    重之行使偽造私文書罪論處。其所犯上開踰越門扇於夜間侵
    入住宅竊盜及行使偽造私文書二罪之間，犯意各別，行為互
    殊，應予分論併罰。爰審酌被告並無前科，素行尚佳，正值
    青壯盛年，不思以正途取財，竟利用前從事房屋仲介所獲悉
    之資訊，侵入客戶即告訴人住處竊盜，進而持竊得之荷蘭銀
    行信用卡向紐約視聽理容名店詐取服務小姐出場服務之利益
    ，危害金融信用交易秩序、告訴人、該特約商店暨發卡銀行
    之權益，然犯罪所得非鉅，犯後復坦承犯行，並與告訴人及
    紐約視聽理容名店達成和解、賠償損害，顯見其尚知悔悟，
    犯後態度良好等一切情狀，分別量處如主文所示之刑，並定
    其應執行之刑。末查被告前未曾因故意犯罪受有期徒刑以上
    刑之宣告，有卷附臺灣高等法院被告前案紀錄表可按，其因
    一時貪欲，短於思慮，偶罹刑典，經此罪刑之宣告後，當知
    所警惕，信無再犯之虞，本院認所宣告之刑以暫不執行為適
    當，爰併宣告緩刑二年，以啟自新。如附表所示偽造之署押
    ，雖未扣案，惟不能證明業已滅失，不問屬於犯人與否，均
    應依刑法第二百十九條規定宣告沒收。
據上論斷，應依刑事訴訟法第二百七十三條之一第一項、第二百
九十九條第一項前段，刑法第二百十六條、第二百十條、第三百
二十一條第一項第一款、第二款、第三百三十九條第二項、第一
項、第五十五條、第五十一條第五款、第七十四條第一項第一款
、第二百十九條，刑法施行法第一條之一第一項、第二項前段，
判決如主文。
本案經檢察官江貞諭到庭執行職務
中    華    民    國  九十七  年    十    月    九    日
                  刑事第八庭法  官  陳芃宇
以上正本證明與原本無異。
如不服本判決，應於判決送達後10日內，向本院提出上訴狀。
                            書記官  徐鶯尹
中    華    民    國  九十七  年    十    月   十三   日
附表：
┌──┬────┬────┬────┬────┬───┬──────┬────┬────┬──────┐
│編號│消費時間│消費地點│特約商店│發卡銀行│持卡人│ 信用卡卡號 │消費金額│交易標的│ 偽造之署押 │
│    │        │        │        │        │      │            │(新臺幣)│        │            │
├──┼────┼────┼────┼────┼───┼──────┼────┼────┼──────┤
│ 一 │九十六年│臺北市民│紐約視聽│荷蘭銀行│甲○○│四六八二三六│四萬一千│伍香華出│信用卡簽帳單│
│    │十一月二│生東路一│理容名店│        │      │五０三六八二│六百元  │場服務三│「持卡人簽名│
│    │日上午五│段二五之│        │        │      │七二七一    │        │日      │」欄之「張仁│
│    │時十五分│一二號  │        │        │      │            │        │        │豪」署押一枚│
│    │許      │        │        │        │      │            │        │        │            │
├──┼────┼────┼────┼────┼───┼──────┼────┼────┼──────┤
│ 二 │九十六年│臺北市民│紐約視聽│荷蘭銀行│甲○○│四六八二三六│三千九百│黃嫚珍出│信用卡簽帳單│
│    │十一月二│生東路一│理容名店│        │      │五０三六八二│元      │場服務三│「持卡人簽名│
│    │日上午五│段二五之│        │        │      │七二七一    │        │小時    │」欄之「張仁│
│    │時三十一│一二號  │        │        │      │            │        │        │豪」署押一枚│
│    │分許    │        │        │        │      │            │        │        │            │
└──┴────┴────┴────┴────┴───┴──────┴────┴────┴──────┘
附錄本案論罪科刑法條全文：
中華民國刑法第210條
(偽造變造私文書罪)
偽造、變造私文書，足以生損害於公眾或他人者，處 5 年以下有
期徒刑。
中華民國刑法第216條
(行使偽造變造或登載不實之文書罪)
行使第 210 條至第 215 條之文書者，依偽造、變造文書或登載
不實事項或使登載不實事項之規定處斷。
中華民國刑法第321條
（加重竊盜罪）
犯竊盜罪而有左列情形之一者，處六月以上、五年以下有期徒刑
：
一、於夜間侵入住宅或有人居住之建築物、船艦或隱匿其內而犯
之者。
二、毀越門扇、牆垣或其他安全設備而犯之者。
三、攜帶兇器而犯之者。
四、結夥三人以上而犯之者。
五、乘火災、水災或其他災害之際而犯之者。
六、在車站或埠頭而犯之者。
前項之未遂犯罰之。
中華民國刑法第339條
(普通詐欺罪)
意圖為自己或第三人不法之所有，以詐術使人將本人或第三人之
物交付者，處5年以下有期徒刑、拘役或科或併科1千元以下罰金
。
以前項方法得財產上不法之利益或使第三人得之者，亦同。
前二項之未遂犯罰之。


司法院資訊處製作；財團法人民間司法改革基金會備份。
